【裁判字號】    99,易,1211
【裁判日期】    990618
【裁判案由】    毒品危害防制條例
【裁判全文】
臺灣臺北地方法院刑事判決              99年度易字第1211號
公  訴  人  臺灣臺北地方法院檢察署檢察官
被      告  甲○○
上列被告因毒品危害防制條例案件，經檢察官提起公訴（99年度
偵字第2214號），本院判決如下：
    主  文
甲○○持有第一級毒品，處拘役伍拾伍日，如易科罰金，以新臺
幣壹仟元折算壹日。
扣案之第一級毒品壹包（驗餘淨重零點零零陸公克）沒收銷燬。
    事  實
一、甲○○明知海洛因（Heroin）屬行政院依毒品危害防制條例
    第2條第1項第1款公告列管之第一級毒品，不得非法持有，
    竟於民國98年11月26日10時13分許即為警查獲前之某時，在
    不詳地點，自不詳之成年人處取得含第一級毒品海洛因成分
    之白色粉末1袋（淨重0.008公克，驗餘淨重為0.006公克）
    ，並進而持有之，嗣於98年11月26日10時13分許，為警在臺
    北市○○區○○路2段與建國北路1段之路口處見其行跡可疑
    ，當場上前盤查，並經甲○○同意搜索，而在其隨身背包內
    查扣上開海洛因1包，而獲悉上情。
二、案經臺北市政府警察局中正第一分局報告臺灣臺北地方法院
    檢察署檢察官偵查起訴。
    理  由
一、證據能力部分：
    本院認定被告犯罪事實所引用之下列證據資料及物證，並無
    證據證明係公務員違背法定程式所取得，且檢察官、被告對
    於證據能力均表示不爭執，迄至言詞辯論終結前亦未聲明異
    議，經核亦無顯有不可信之情況與不得作為證據之情形，本
    院審酌上開證據資料製作時之情況，尚無違法不當及證明力
    明顯過低之瑕疵，認為以之作為證據應屬適當，是依刑事訴
    訟法第159條至第159條之5規定，均有證據能力，
二、實體理由部分：
（一）訊據被告甲○○固承認在其背包內為警查獲海洛因1包，
      惟矢口否認有何持有第一級毒品海洛因之犯行，辯稱：被
      查獲當天，伊原本走在路上，不知何故，警方將伊叫至一
      旁，並將伊銬在路旁欄杆上，後來警方將伊背包取過去，
      再交還予伊時，即告稱伊背包裡有海洛因，然伊並無施用
      毒品，何來毒品之有，而警方取過伊背包後即稱發現毒品
      ，故伊認為係警方栽贓予伊云云。經查：
      1、本件係於98年11月26日10時13分許，在臺北市中山區
         ○○路○段、建國北路1段路口處，經被告同意搜索後
         ，而在被告之背包內發現第一級毒品海洛因1包之事實
         ，業據被告供承不諱，並據證人乙○○即查獲員警到
         庭證稱當日伊係負責執行查贓車之工作，當日10時13
         分許，在建國北路42巷口見被告騎乘腳踏車，因被告
         騎腳踏車之路徑詭異，係從外車道直接切至內車道，
         且騎起來歪歪斜斜，故上前查看，見被告有流眼淚及
         流鼻水跡象，故表明身分後，請被告出現證件並予盤
         查，在被告打開背包翻找證件時，伊見有一夾鏈袋內
         裝白色粉末等語屬實（見本院卷第21頁），復有自願
         受搜索同意書、臺北市政府警察局中正第一分局忠孝
         東路派出所扣押物品收據、臺北市政府警察局中正第
         一分局搜索扣押筆錄、臺北市政府警察局中正第一分
         局扣押物品目錄表、臺灣臺北地方法院檢察署99年度
         青保管字第24號保管單等在卷可稽（見99年度毒偵第
         3446號卷第11-15頁、第17頁、99年度偵字第2114號第
         2頁），則於上揭犯罪事實所載之時、地查獲被告持有
         白色粉末1包之事實堪予認定。又前開扣案之白色粉末
         1包送經交通部民用航空局鑑定，其結果為檢出海洛因
         Heroin成分，此有交通部民用航空局航空醫務中心航
         藥鑑字第0986338號毒品鑑定書乙紙在卷可稽（見99
         年度偵字第2114號卷第7頁），則當日扣案之白色粉末
         係屬毒品危害防制條例所規範之第一級毒品亦堪予認
         定。
      2、至被告辯稱所查獲之第一級毒品海洛因非伊個人持有
         而係警方栽贓云云乙節，證人乙○○證稱當日係因被
         告形跡可疑，始上前盤查，而於要求被告出示證件時
         ，見被告之背包內有1包白色粉末等情業如前述，惟證
         人乙○○復證稱當時伊並不知該包白色粉末為海洛因
         ，因伊當時身上揹有行動載具，故可查知被告曾有煙
         毒之前科，當下伊認為該包白色粉末應係海洛因，所
         以請被告配合回派出所，伊隨即聯絡內勤同仁開車前
         來接伊及被告返回派出所，迨回派出所後，即將該包
         白色粉末以試劑檢驗，呈現第一級毒品海洛因之反應
         ，被告表示該包白色粉末非其所有，不知何時遭人放
         入，伊當日在查獲現場並無拿取被告之背包，伊在現
         場時只有請被告將背包放在地上，並請被告自己翻出
         來予伊查看，且當時因無法確定係海洛因，故在現場
         並未將被告以手銬銬在路旁，伊係發現被告有煙毒前
         科後，始詢問被告是否願意配合調查，被告表示同意
         ，因此將被告帶回派出所，回派出所後，係被告自己
         將背包裡之白色粉末取出交予伊以試劑檢查，確認屬
         毒品後，伊始動手執行搜索被告之背包，從現場盤查
         開始至回到派出所期間，被告之背包均在其個人身上
         等語（見本院卷第21-23頁），則依證人乙○○所述之
         現場查獲過程可知，一開始並非業已鎖定被告持有毒
         品，始在該處存心等候被告出現，而係見被告形跡可
         疑，且在被告翻找證件時，意外發現背包內有一包不
         明白色粉末，因此隨機查獲被告，加以被告亦確實有
         煙毒前科，此亦有臺灣高等法院被告前案紀錄表在卷
         可稽，故此，始在被告同意之情形下帶回派出所，再
         以試劑檢測白色粉末，確認被告所持有之白色粉末是
         否為毒品。而被告與查獲員警間素昧平生，並無任何
         怨隙可言，且若員警意圖栽贓被告以圖績效，理應以
         較大量之毒品栽贓被告，始有其實益，是以，被告辯
         稱警方栽贓乙情，既無動機亦無必要，實難令本院遽
         信。再參諸被告為警查獲當時，本係辯稱被查獲之前
         一日係至臺北市○○街附近福佑宮之路邊攤與綽號小
         黑之友人喝酒，喝完酒後，因有些許醉意，故返回臺
         北市○○○路○段之前公賣局老舊宿舍之空屋內休息，
         至查獲當日10時許始出外修理手機云云（見同上毒偵
         字卷第9頁、第30頁），則被告查獲當時顯未質疑警方
         栽贓，而係辯稱可能係綽號小黑之友人利用其醉酒之
         時放入背包內，嗣於本院審理中，始改口辯稱係遭警
         方栽贓，是以，被告所辯情節非但前後不一，莫衷一
         是，且辯稱情節又令人難以置信，益證被告事後所辯
         乃屬卸責矯飾之詞，無足採信之餘地。綜上所述，
         本件事證明確，被告犯行堪以認定，應予依法論科。
（二）核被告所為，係犯毒品危害防制條例第11條第1項之持有
      第一級毒品罪。爰審酌被告曾有煙毒前科，素行非佳，犯
      後猶飾詞狡辯，顯無悔悟之意，惟念及被告持有第一級毒
      品海洛因之數量僅淨重0.008公克，犯罪情節尚非重大，
      暨被告之生活狀況、智識程度等一切情狀，量處如主文所
      示之刑，並諭知易科罰金之折算標準。扣案之物，確含第
      一級毒品海洛因成分，應依毒品危害防制條例第18條第1
      項前段之規定沒收銷燬之（鑑驗耗損之第一級毒品，因已
      滅失，毋庸再予宣告沒收銷燬）。
據上論斷，應依刑事訴訟法第299條第1項前段，毒品危害防制條
例第11條第1項、第18條第1項前段，刑法第11條前段、第41條第
1項前段，判決如主文。
本案經檢察官李彥霖到庭執行職務
中    華    民    國    99    年    6     月    18    日
                  刑事第十七庭  法  官  楊雅清
以上正本證明與原本無異。
如不服本判決應於收受送達後10日內向本院提出上訴書狀，並應
敘述具體理由；其未敘述上訴理由者，應於上訴期間屆滿後20日
內向本院補提理由書（均須按他造當事人之人數附繕）「切勿逕
送上級法院」。
                                書記官  吳俊龍
中    華    民    國    99    年    6     月    18    日
附錄本案論罪科刑法條全文：
毒品危害防制條例第11條
持有第一級毒品者，處 3 年以下有期徒刑、拘役或新臺幣 5 萬
元以下罰金。
持有第二級毒品者，處 2 年以下有期徒刑、拘役或新臺幣 3 萬
元以下罰金。
持有第一級毒品純質淨重十公克以上者，處 1 年以上 7 年以下
有期徒刑，得併科新臺幣 1 百萬元以下罰金。
持有第二級毒品純質淨重二十公克以上者，處 6 月以上 5 年以
下有期徒刑，得併科新臺幣 70 萬元以下罰金。
持有第三級毒品純質淨重二十公克以上者，處 3 年以下有期徒
刑，得併科新臺幣 30 萬元以下罰金。
持有第四級毒品純質淨重二十公克以上者，處 1 年以下有期徒
刑，得併科新臺幣 10 萬元以下罰金。
持有專供製造或施用第一級、第二級毒品之器具者，處 1 年以
下有期徒刑、拘役或新臺幣 1 萬元以下罰金。

司法院資訊處製作；財團法人民間司法改革基金會備份。
